臺灣高等法院刑事判決
109年度上訴字第1665號
上  訴  人  
即  被  告  陳逸平



                    送達代收人  郭峻容  住○○市○○區○○路000號0樓                
選任辯護人  黃偉甄律師
            王志超律師
上列上訴人因違反毒品危害防制條例案件，不服臺灣新北地方法
院109年度訴緝字第2號，中華民國109年3月16日第一審判決（起
訴案號：臺灣新北地方檢察署106年度偵字第24705號），提起上
訴，本院判決如下：
    主  文
上訴駁回。
    事實及理由
一、本案經本院審理結果，原審認為上訴人即被告陳逸平係犯修
    正前毒品危害防制條例第4條第6項、第3項之販賣第三級毒
    品未遂罪，累犯，依司法院釋字第775號解釋意旨，審酌被
    告無應量處最低法定刑且無法適用刑法第59條酌減規定，致
    所受刑罰超過所應負罪責之情形，認仍應依刑法第47條第1
    項之規定，加重其刑，依刑法第25條第2項未遂犯之規定，
    以及依毒品危害防制條例第17條第2項偵審中自白之規定，
    減輕其刑，依法先加重後遞減之，審酌被告正值青壯，不思
    以正當途徑合法掙取金錢，為謀其個人私利，而共為本件販
    賣第三級毒品未遂犯行，惟念其於犯後尚知及時醒悟，坦承
    犯行，再參酌其犯罪之動機、目的、手段及所欲販賣第三級
    毒品之數量及金額，暨其智識程度、家庭經濟生活狀況等一
    切情狀，量處有期徒刑1年11月，並說明扣案摻有第三級毒
    品之咖啡包3包為違禁物，均應依刑法第38條第1項宣告沒收
    ，以及被告持以聯繫販賣毒品犯罪用之行動電話1支（含SIM
    卡1張），應依毒品危害防制條例第19條第1項宣告沒收，經
    核認事用法及量刑均無不當，應予維持。就理由部分應補充
    ：被告行為後，毒品危害防制條例於民國109年1月15日修正
    ，同年7月15日生效施行，本次修正理由係考量製造、運輸
    、販賣毒品所獲取之高利潤係驅使不法之徒前仆後繼從事該
    等行為之重要原因，是除透過刑法沒收新制擴大沒收範圍以
    澈底剝奪其犯罪所得外，如提高對該等行為所科之罰金，進
    一步增加其犯罪成本，更能有效達到防制毒品擴散之目的，
    爰修正提高罰金刑，故比較修正前、後規定之結果，自以修
    正前之規定較有利於被告，依刑法第2條第1項前段之規定，
    應適用行為時即修正前毒品危害防制條例第4條第6項、第3
    項之規定，原審雖未及審酌上開比較新舊法，然原審判決時
    是適用行為時法，因結果並無不同，對判決不生影響，並不
    構成撤銷之原因，本院就上開理由予以補充後，原判決仍屬
    可以維持。其餘均引用第一審判決書記載之事實、證據及理
    由（如附件）。
二、被告上訴意旨略以：被告前案為妨害兵役及詐欺案件，與本
    件販賣犯罪類型有別，原審依累犯規定加重，與司法院釋字
    第775號解釋意旨不符，被告並非在通訊軟體發布販售毒品
    訊息之人，實係因自身剩餘3包毒品，不願受有金錢損失，
    才會依「大雄」指示，將原向「大雄」購買卻尚未施用之毒
    品咖啡包交付員警以取得款項，被告行為次數僅有1次，且
    販賣之淨重僅4.09公克，並非大量，又非主導地位，被告所
    生危害並非鉅大，且始終自白犯罪，被告家中尚有高齡祖父
    母要扶養，現有穩定工作，應再依刑法第59條規定酌減刑度
    後，量處較輕之刑云云，指謫原審裁量有所不當。
三、按司法院釋字第775號解釋意旨固謂：刑法第47條第1項有關
    累犯加重本刑部分，不分情節，基於累犯者有其特別惡性及
    對刑罰反應力薄弱等立法理由，一律加重最低本刑，於不符
    合刑法第59條所定要件之情形下，致生行為人所受之刑罰超
    過其所應負擔罪責之個案，其人身自由因此遭受過苛之侵害
    部分，對人民受憲法第8 條保障之人身自由所為限制，不符
    憲法罪刑相當原則，牴觸憲法第23條比例原則等旨。惟倘若
    事實審法院已就個案犯罪情節，具體審酌行為人犯罪之一切
    情狀暨所應負擔之罪責，經裁量結果認應依刑法第47條第1 
    項規定加重其刑，而無過苛或罪刑不相當之情形者，此為實
    體法上賦予法院量刑裁量職權之適法行使，即與前揭司法院
    解釋意旨無違，自不得任意指摘（最高法院109年台上字第 
    1673號判決意旨參照）。經查，被告有如原判決理由欄所載
    刑事前案經法院判處罪刑確定並執行完畢（見原判決第4頁
    ），有本院被告前案紀錄表可按，其受有期徒刑執行完畢，
    於5年以內故意再犯本件最重本刑為有期徒刑之罪，為累犯
    。衡酌被告前案已經易科罰金執行完畢，理應知所警惕才是
    ，竟再犯本件罪質更為嚴重之販賣毒品罪，被告所為更是戕
    害他人身心健康，足徵被告並未真正悛悔改過，刑罰反應力
    確屬薄弱，所犯情節亦具相當惡性，合於累犯加重其刑之立
    法目的，且本件有如前述刑之減輕事由，依法先加遞減輕後
    之刑度，與被告為了一己私利以及行為之惡性等犯罪情節相
    較，並無司法院釋字第775號解釋意旨所示違反比例、罪刑
    相當原則之情形存在，是原審裁量審酌後，仍按累犯規定加
    重其刑，按上說明，並無不合。被告徒以前案與本案犯罪類
    型不同為由，指謫原判決依累犯規定加重其刑違反上開解釋
    意旨云云，核係置原判決已說明之事項於不顧，對於法院裁
    量權之適法行使，徒憑己意而為指摘，並無理由。按刑法第
    59條之規定，係裁判上之酌減，乃法院於職權範圍內得為酌
    定之事項，除其裁量權之行使，明顯違反比例原則外，不得
    任意指為違法（最高法院96年度台非字第5號判決要旨參照
    ）。查，就被告所犯販賣第三級毒品未遂罪，原審已說明依
    法先加遞減後，所得判處之最低刑度，與被告犯行已屬相當
    ，核與刑法第59條所稱犯罪之情狀顯可憫恕，認科以最低刑
    度猶嫌過重之要件不符，自無從再依刑法第59條規定酌減其
    刑等語（見原判決第5至6頁）。是原審業已說明其裁量審酌
    之依據，並無明顯違反比例原則之恣意情事，按上說明，亦
    難遽指有何違法。
四、綜上所述，被告以前詞指摘原判決不當，並無理由，本件上
    訴應予駁回。
據上論斷，應依刑事訴訟法第368條、第373條，判決如主文。　
本案經檢察官黃佳彥提起公訴，被告提起上訴，檢察官黃士元到
庭執行職務。　
中　　華　　民　　國　　109 　年　　7 　　月　　29　　日
                    刑事第十四庭審判長法　官  黃斯偉
                                      法　官  黎惠萍
                                      法　官  許泰誠
以上正本證明與原本無異。
如不服本判決，應於收受送達後20日內向本院提出上訴書狀，其
未敘述上訴之理由者並得於提起上訴後20日內向本院補提理由書
（均須按他造當事人之人數附繕本）「切勿逕送上級法院」。
                                      書記官  朱子勻
中　　華　　民　　國　　109 　年　　7 　　月　　29　　日

附件：
臺灣新北地方法院刑事判決　　　　　　　109年度訴緝字第2號
公　訴　人　臺灣新北地方檢察署檢察官
被　　　告　陳逸平　男　33歲（民國00年0月00日生）
                    身分證統一編號：Z000000000號
                    籍設新北市○○區○○路0段0號2樓（新
                      北○○○○○○○○○）
                    居新北市○○區○○○街000號2樓
                    居臺北市○○區○○路000號6樓
選任辯護人　黃偉甄律師
            王志超律師
上列被告因違反毒品危害防制條例案件，經檢察官提起公訴（10
6年度偵字第24705號），本院判決如下：
    主  文
陳逸平共同販賣第三級毒品未遂，累犯，處有期徒刑壹年拾壹月
，扣案摻有第三級毒品之咖啡包參包（合計驗餘淨重參點參參玖
捌公克，含外包裝袋參個）、三星廠牌行動電話壹支（含門號○
○○○○○○○○○號SIM卡壹張）均沒收。
    事  實
一、陳逸平明知「4-甲基甲基卡西酮」、「5-甲氧基-N-甲基-N-
    異丙基色胺」均係毒品危害防制條例第2條第2項第3款所列
    管之第三級毒品，依法不得販賣，竟與真實姓名年籍不詳綽
    號「大雄」之成年男子（下稱「大雄」），共同基於意圖營
    利而販賣摻有第三級毒品「4-甲基甲基卡西酮」、「5-甲氧
    基-N-甲基-N-異丙基色胺」成分咖啡包之犯意聯絡，先由「
    大雄」於民國106年8月7日晚間6時25分許前某時，在通訊軟
    體WeChat（下稱微信）「夢幻遊樂園全語音」之公開群組中
    ，以暱稱「（熊頭像圖樣）（上線中）」發布「秘獨家手工
    自製超有感能（吃圖樣）能（睡圖樣）能（跑圖樣）能（跳
    圖樣）能（愛心符號圖樣）開心舒服絕不會尬 保證不打槍
    打槍給你退 另外：還有數量有限正版梅豔芳 會開心舒服又
    會飄 試過的人都說（大拇指圖樣） 回客率高 大小量皆可
    歡迎長期配合嚴禁吃米不吃米價者勿來嚴禁2486者勿來自取
    地：三蘆地區雙北地區皆有外送唷依地區收車資」之販售毒
    品訊息，適有新北市政府警察局瑞芳分局貢寮分駐所員警於
    同日執行網路巡邏察覺有異，遂佯裝買家而與「大雄」聯繫
    ，雙方議定以新臺幣（下同）1,500元交易含上述毒品成分
    之咖啡包3包，並約定於同日晚間9時許，在新北市三重區洛
    陽街55巷口交易。陳逸平於同日晚間7時許接獲「大雄」指
    示後，即於同日晚間9時許，攜帶上述毒品咖啡包3包到場並
    交付予佯裝買家之員警，旋經警逮捕，並當場扣得上開毒品
    咖啡包3包（合計驗前淨重4.0921公克，合計驗餘淨重3.339
    8公克）及陳逸平用以與「大雄」聯繫之三星廠牌行動電話1
    支（含門號0000000000號SIM卡1張）而未遂。
二、案經新北市政府警察局瑞芳分局移送臺灣新北地方檢察署檢
    察官偵查起訴。
    理  由
壹、程序部分：
    按被告以外之人於審判外之陳述，雖不符刑事訴訟法第159
    條之1至第159條之4之規定，而經當事人於審判程序同意作
    為證據，法院審酌該言詞陳述或書面陳述作成時之情況，認
    為適當者，亦得為證據，刑事訴訟法第159條之5第1項定有
    明文。查本案判決以下所引用被告以外之人於審判外之言詞
    或書面陳述，對被告陳逸平而言，性質上屬傳聞證據者，公
    訴人、被告及其辯護人均於審判程序表示同意具有證據能力
    （本院訴緝卷第77至78頁），本院審酌上開證據資料作成時
    之情況，尚無違法取證或不當之情形，復均與本案之待證事
    實間具有相當之關聯性，以之作為證據應屬適當，揆諸上開
    規定，應認均具有證據能力。
貳、實體部分：
一、認定犯罪事實所憑之證據及理由：
（一）上揭事實，業據被告於警詢、偵訊、本院準備程序及審理
      時坦承不諱（偵卷第12至13、48頁，本院訴緝卷第31、78
      頁），核與證人即員警邱彥禎於偵訊時所證相符（偵卷第
      54至55頁），並有新北市政府警察局瑞芳分局自願搜索同
      意書、搜索扣押筆錄、扣押物品目錄表、員警職務報告書
      、員警與被告微信通話譯文、扣案物品照片、微信群組販
      售毒品廣告訊息及對話內容擷圖與翻拍照片在卷可稽（偵
      卷第19至23、26至28、36至42頁），復有上開毒品咖啡包
      3包及三星廠牌行動電話1支（含門號0000000000號SIM卡1
      張）扣案可佐。又扣案之咖啡包3包（合計驗前淨重4.092
      1公克，合計驗餘淨重3.3398公克）經送鑑驗結果，確含
      第三級毒品「4-甲基甲基卡西酮」、「5-甲氧基-N-甲基-
      N-異丙基色胺」成分乙節，亦有臺北榮民總醫院106年9月
      22日北榮毒鑑字第C0000000號毒品成分鑑定書（一）、（
      二）存卷為憑（偵卷第73至74頁），足認被告之自白與事
      實相符，堪以採信。
（二）按所謂販賣毒品行為，須行為人主觀上有營利意圖，且客
      觀上有販入或賣出毒品行為，即足構成，至於實際上是否
      已經獲利，則非所問；必也始終無營利之意思，而以原價
      或低於原價有償讓與他人，方難謂為販賣行為，而僅得以
      轉讓罪論處（最高法院93年度台上字第1651號判決意旨參
      照）。又販賣第三級毒品「4-甲基甲基卡西酮」、「5-甲
      氧基-N-甲基-N-異丙基色胺」係屬違法行為，非可公然為
      之，亦無公定價格，且容易分裝並增減份量，而每次買賣
      之價量，可能隨時依雙方關係深淺、資力、需求量及對行
      情認知、來源是否充裕、查緝是否嚴謹、購買者被查獲時
      供述購買對象之可能風險之評估等情形，而異其標準，非
      可一概而論，其販賣之利得，除被告坦承犯行或價量俱臻
      明確外，委難察得實情，惟販賣之人從價差或量差中牟利
      之方式雖異，其意圖營利之販賣行為則同一，加以我國對
      毒品販賣查緝甚嚴，販賣毒品之刑度極重，且被告向上游
      購入毒品亦需付出鉅資，不無成本壓力，苟若無利可圖，
      應無甘冒被查緝法辦之危險而平白為無償轉讓毒品或祇為
      原價量出售之可能，況本案員警亦係以約定價購之方式取
      得毒品，並非無償取得，被告於警詢時亦供稱：其販賣1
      包毒品咖啡包可以獲利大約450元等語（偵卷第11頁），
      足認被告確有藉販售毒品咖啡包獲得一定利益之情，故其
      主觀上應有販賣毒品之營利意圖無訛。
（三）綜上所述，被告之自白核與事實相符，本案事證明確，被
      告所為上開犯行，堪以認定，應依法論科。
二、論罪科刑：
（一）查被告與「大雄」共同基於意圖營利販賣第三級毒品之犯
      意聯絡，先由「大雄」在網路上（微信）刊登對外出售毒
      品咖啡包之訊息及與喬裝買家之員警談妥交易之數量、價
      金、時間、地點，並由被告出面交付毒品及收取價金，已
      著手於販賣第三級毒品犯行之實行，雖因員警係喬裝買家
      以執行查緝，並無實際向被告購得毒品之真意，故本件毒
      品交易並未完成，然被告主觀上既有販賣第三級毒品之意
      思，客觀上又已著手於犯罪行為之實行，自仍成立販賣第
      三級毒品之未遂犯。是核被告所為，係犯毒品危害防制條
      例第4條第6項、第3項之販賣第三級毒品未遂罪。被告販
      賣前意圖販賣而持有第三級毒品之低度行為，為其販賣第
      三級毒品未遂之高度行為所吸收，不另論罪。被告與「大
      雄」就本案犯行有犯意聯絡及行為分擔，應論以共同正犯
      。
（二）被告前因妨害兵役治罪條例案件，經本院以104年度簡字
      第1716號判處有期徒刑2月確定；又因詐欺案件，經本院
      以104年度簡字第5759號判處有期徒刑2月確定，上開2罪
      經本院以105年度聲字第1169號裁定定應執行刑為有期徒
      刑3月確定，於105年7月8日易科罰金執行完畢等情，有臺
      灣高等法院被告前案紀錄表在卷可考，其於受有期徒刑之
      執行完畢後，5年內故意再犯本案有期徒刑以上之罪，為
      累犯，又無司法院釋字第775號解釋所指個案應量處最低
      法定刑且無法適用刑法第59條酌減規定，致所受刑罰超過
      所應負罪責之情形，爰依刑法第47條第1項之規定，加重
      其刑。
（三）被告已著手於販賣第三級毒品犯行之實行而不遂，為未遂
      犯，爰依刑法第25條第2項規定減輕其刑。
（四）按犯毒品危害防制條例第4條至第8條之罪於偵查及審判中
      均自白者，減輕其刑，同條例第17條第2項定有明文。其
      立法目的，在使毒品案件之刑事訴訟程序儘早確定，鼓勵
      被告自白認罪，開啟其自新之路，對被告於偵查及審判中
      均自白者，增列應減輕其刑之規定，採行寬厚之刑事政策
      。此所謂自白，乃對自己犯罪事實全部或一部為肯定供述
      之意，至於行為人之行為應如何適用法律，屬法院就所認
      定之事實，本於職權而為法律上之評價，並不以被告自承
      所犯之罪名為必要（最高法院103年度台上字第127號判決
      意旨參照）。被告於警詢時，即已自承其有參與本案聯繫
      及交付毒品、收取價金事宜，並供承其可享有獲利等語（
      偵卷第10至12頁），則其既已就自己所為之販毒主要犯罪
      事實於偵查中為肯認之供述，復於本院審理時坦承全部犯
      罪事實，揆諸前開最高法院見解，亦應依毒品危害防制條
      例第17條第2項規定減輕其刑，並依法先加後遞減之。
（五）至辯護人雖主張被告本案犯罪情節非重，請求依刑法第59
      條規定酌減其刑云云。然按刑法第59條所規定之酌量減輕
      其刑，係裁判上之減輕，必以犯罪之情狀顯可憫恕，認為
      科以最低度刑仍嫌過重者，始有其適用。如別有法定減輕
      之事由者，應優先適用法定減輕事由減輕其刑後，猶嫌過
      重時，方得為之（最高法院98年度台上字第6342號判決意
      旨參照）。經查，被告所為販賣第三級毒品未遂之犯行，
      其法定本刑為「處7年以上有期徒刑，得併科新臺幣7百萬
      元以下罰金」，法院本得考量案件具體情形，於7年以上
      至15年以下之有期徒刑間量刑；且被告所犯本件販賣第三
      級毒品未遂罪，經依未遂犯及偵審中自白規定遞減其刑後
      ，其最低刑度為有期徒刑1年10月（因有累犯加重事由）
      ，較之被告共同在網路上對不特定人販賣第三級毒品，對
      於他人生命、身體及社會治安之危害程度而言，實難認其
      有何科以最低度刑仍有情輕法重、顯可憫恕之情形，是本
      院認為被告所涉販賣第三級毒品未遂犯行，尚無從依刑法
      第59條規定酌減其刑，附此敘明。
（六）爰以行為人之責任為基礎，審酌被告正值青壯，不思以正
      當途徑合法掙取金錢，明知毒品之施用具有生理成癮性及
      心理依賴性，不僅殘害施用者自身健康，導致精神障礙、
      性格異常，甚至可能造成生命危險，且因施用毒品而散盡
      家財、連累家人，或為購買毒品鋌而走險者，更不可勝計
      ，竟為謀其個人私利，而共為本案販賣第三級毒品未遂犯
      行，所為甚屬不該，惟念其於犯後尚知及時醒悟，坦承犯
      行，犯後態度不差，再參酌其犯罪之動機、目的、手段及
      所欲販賣第三級毒品之數量及金額，暨其智識程度、家庭
      經濟生活狀況等一切情狀，量處如主文所示之刑。
三、沒收部分：
（一）查，扣案摻有第三級毒品「4-甲基甲基卡西酮」、「5-甲
      氧基-N-甲基-N-異丙基色胺」成分之咖啡包3包（合計驗
      餘淨重3.3398公克），為違禁物，故上開毒品暨與內裝毒
      品無法完全析離之外包裝袋3個，均應依刑法第38條第1項
      規定宣告沒收。
（二）扣案三星廠牌行動電話1支（含門號0000000000號SIM卡1
      張），為被告所有、持供本案犯行所用之物，此據被告自
      承在卷（本院訴緝卷第78頁），不問屬於犯罪行為人與否
      ，亦應依毒品危害防制條例第19條第1項規定，宣告沒收
      。
據上論斷，應依刑事訴訟法第299條第1項前段，毒品危害防制條
例第4條第6項、第3項、第17條第2項、第19條第1項，刑法第11
條、第28條、第47條第1項、第25條第2項、第38條第1項，判決
如主文。
本案經檢察官黃佳彥提起公訴，檢察官李芷琪到庭執行職務。
中　　華　　民　　國　 109　　年　　3 　　月　　16　　日
                  刑事第十四庭  審判長法  官  楊筑婷

                                      法  官  郭峻豪

                                      法  官  陳佳妤
上列正本證明與原本無異。
如不服本判決，應於判決送達後20日內敘明上訴理由，向本院提
出上訴狀 (應附繕本) ，上訴於臺灣高等法院。其未敘述上訴理
由者，應於上訴期間屆滿後20日內向本院補提理由書「切勿逕送
上級法院」。
                                      書記官  王若安
中　　華　　民　　國　 109　　年　　3 　　月　　16　　日
附錄本案論罪科刑法條全文：
毒品危害防制條例第4條
製造、運輸、販賣第一級毒品者，處死刑或無期徒刑；處無期徒
刑者，得併科新臺幣2千萬元以下罰金。
製造、運輸、販賣第二級毒品者，處無期徒刑或7年以上有期徒
刑，得併科新臺幣1千萬元以下罰金。
製造、運輸、販賣第三級毒品者，處7年以上有期徒刑，得併科
新臺幣7百萬元以下罰金。
製造、運輸、販賣第四級毒品者，處5年以上12年以下有期徒刑
，得併科新臺幣3百萬元以下罰金。
製造、運輸、販賣專供製造或施用毒品之器具者，處1年以上7年
以下有期徒刑，得併科新臺幣1百萬元以下罰金。
前五項之未遂犯罰之。